臺灣臺北地方法院交通事件裁定　　　　100年度交聲字第179號
原處分機關　臺北市交通事件裁決所
受處分人　　江坤地
上列受處分人因違反道路交通管理處罰條例案件，對於臺北市交
通事件裁決所中華民國100 年3 月2 日所為之處分（原處分案號
：北市裁罰字第裁22-AEY697788號），聲明異議，本院裁定如下
：
    主  文
原處分撤銷。
江坤地汽車駕駛人，行經有燈光號誌管制之交岔路口紅燈右轉，
處罰鍰新臺幣陸佰元，並記違規點數參點。
    理  由
一、原處分意旨略以：本件異議人即受處分人江坤地於民國100
    年1 月26日12時50分許，駕駛車牌號碼7C-6200 號自用小客
    車由秀山路往中和街，經執勤員警以闖紅燈為由攔停舉發，
    嗣受處分人於應到案日期前提出申訴，由原處分機關臺北市
    交通事件裁決所函請原舉發機關調查結果，仍認異議人上開
    違規行為無訛，爰依道路交通管理處罰條例第53條第1 項、
    第63條第1 項第3 款（原裁決書漏載第3 款）之規定，於
    100 年3 月2 日以北市裁罰字第裁22-AEY697788號裁決書裁
    處異議人罰鍰新臺幣（下同）2,700 元，並記違規點數3 點
    。
二、異議意旨略以：異議人非直走秀山路而是由秀山路東向西行
    駛到路口右轉目的地中和街（中和街是南向北的），請以紅
    燈右轉處罰，較為妥適等語。
三、經查：
  (一)按道路交通管理處罰條例所稱之「車輛」，係指在道路上以
    原動機行駛之汽車（包括機器腳踏車）或以人力、獸力行駛
    之車輛；道路交通安全規則所稱之「汽車」，係指在道路上
    不依軌道或電力架線而以原動機行駛之車輛（包含機器腳踏
    車），道路交通管理處罰條例第3 條第8 款、道路交通安全
    規則第2 條第1 項第1 款定有明文。次按汽車（包含機器腳
    踏車）駕駛人，行經有燈光號誌管制之交岔路口闖紅燈者，
    處1,800 元以上5,400 元以下罰鍰；前項紅燈右轉行為者，
    處600 元以上1,800 元以下罰鍰；汽車駕駛人有第53條之情
    形者，除依原條款處罰鍰外，記違規點數3 點，道路交通管
    理處罰條例第53條第1 項、第2 項、第63條第1 項第3 款分
    別定有明文。又按停止線，用以指示行駛車輛停止之界限，
    車輛停止時，其前懸部分不得伸越該線；車輛面對圓形紅燈
    表示禁止通行，不得超越停止線或進入路口，道路交通標誌
    標線號誌設置規則第170 條第1 項前段、第206 條第5 款分
    別定有明文。再按車輛面對圓形紅燈時，仍逕予穿越路口至
    銜接路段，含左轉、直行、迴轉及右轉（依箭頭綠燈允許行
    駛者除外）即視為闖紅燈之行為，此經交通部於82年4 月22
    日以交路字第009811號函釋甚明。是車輛面對圓形紅燈，猶
    逕行超越停止線，穿越路口至銜接路段，無論直行或左、右
    轉，均屬闖紅燈之違規，僅「紅燈右轉」因其嚴重性未若闖
    紅燈直行、左轉彎或迴轉者，故於道路交通管理處罰條例第
    53條第2 項另為規定。
  (二)本院審酌雖據原舉發單位臺北市政府警察局北投分局100 年
    2 月15日北市警投分交字第10030156600 號函說明「二、…
    經查江坤地駕駛7C-6200 號自小客車於100 年1 月26日12時
    50分，行經本轄中和街與秀山路口，在號誌為紅燈狀態下，
    不依其指示停等闖紅燈，違規事實明確…」及本案證人蕭堯
    溟即本件開單舉發員警於本院100 年6 月7 日開庭調查證據
    ，到庭證稱：「在本案當地路口（Y 字型路口），就警察的
    觀點，只有向左直行秀山路或是向右直行中和街」等語，均
    足認定原處分對異議人之違規行為裁處「駕車行經有燈光號
    誌管制之交岔路口闖紅燈」之見解，非屬無據。惟觀諸卷內
    上開違規地點臺北市○○區○○路與中和街口之2011年
    Goole 網路地圖（網址：http：//maps.google.com.tw- 見
    本院卷第9 頁）及原舉發單位臺北市政府警察局北投分局
    100 年5 月5 日北市警投分交字第10030152000 號函檢附上
    開違規地點之採證照片4幀 （見本院卷第27-29 頁）等資料
    顯示，該路口確實為Y 字型路口，且該紅綠燈號誌燈係設置
    於秀山路上該Y 字型路口交叉點之起點位置，主要為規範秀
    山路直駛向左偏往秀山路行駛與向右偏往中和街行駛之車輛
    行車管制燈號，又查異議人自承於前揭時間，駕駛車號
    7C-6200 號自用小客車，行經臺北市○○區○○路與中和街
    ，設有燈光號誌管制之交岔路口有闖紅燈之違規行為，惟其
    辯稱非直走秀山路，而是由秀山路右轉中和街（應以紅燈右
    轉處罰）等語，與前揭原舉發單位該分局100 年2 月15日北
    市警投分交字第10030156600 號函「…次查該路口為Y 字型
    路口，而江坤地君係由秀山路往中和街行駛（該路段銜接）
    …」及證人蕭堯溟即本件開單舉發員警於本院審理時，證稱
    ：「有關車號7C-6200 在今年（100 年）1 月26日在秀山路
    要往中和街的路口，闖紅燈事件，是我舉發的」，足見異議
    人案發當時確實是在秀山路上要右轉中和街口方向無誤，且
    按道路交通管理處罰條例第53條分設第1 項、第2 項不同規
    定，其立法目的乃係就不遵守紅燈號誌停車之違規車輛，對
    於交通所生衝擊程度，區別其處罰效果，即道路交通管理處
    罰條例對闖越紅燈之行為，原則上係以該條例第53條第1 項
    之規定處罰，僅於符合「紅燈右轉」之情形，始以同條第2
    項之規定處罰；易言之，道路交通管理處罰條例既將行經交
    岔路「闖紅燈」及「紅燈右轉」行為分項處罰，此二種行為
    於本質上尚有不同。稱紅燈右轉者，應指車輛行經交岔路口
    遇紅燈時，其車輛並未完全穿越交岔路口而將車輛右轉入該
    路口右方另一端之交岔路而言，倘直接穿越或左轉該交岔路
    口情形，因極容易與其他行向之車輛於路口處發生搶道、垂
    直碰撞之危險，顯嚴重影響他行向路權人之行車安全。基此
    ，紅燈亮時，駕駛車輛仍以直行或斜行左轉方式穿越交岔路
    口，當非單純紅燈右轉可比擬，而屬道路交通管理處罰條例
    第53條第1 項之「闖紅燈」違規行為；倘若駕駛車輛右轉進
    入該路口右方匯入異向車流，所生危險較輕微，則應論以同
    條第2 項之「紅燈右轉」違規行為，故本件異議人之行為應
    該當道路交通管理處罰條例第53條第2 項「紅燈右轉」之構
    成要件，而非論以同條第1 項「闖紅燈」之構成要件。原處
    分機關就此疏未詳查，遽以認定異議人即有「駕車行經有燈
    光號誌管制之交岔路口闖紅燈」之違規事實而為本件裁罰，
    其認定事實及適用法律尚欠妥適。於此，堪認異議人前揭所
    辯其駕車並不屬於闖紅燈之行為，而是紅燈右轉之違規，應
    可採信。
四、綜上所述，可認異議人駕車之違規行為應該當於「汽車駕駛
    人，行經有燈光號誌管制之交岔路口紅燈右轉」之構成要件
    ，而尚難遽認係「駕車行經有燈光號誌管制之交岔路口闖紅
    燈」之違規行為。是以原處分機關不察，逕援引道路交通管
    理處罰條例第53條第1 項、第63條第1 項第3 款規定，對異
    議人裁處罰鍰2,700 元，並記違規點數3 點，其認定事實及
    適用法律，既有上述違誤，難謂允洽，自應由本院將原處分
    予以撤銷。本件異議為有理由，原處分應予撤銷，並改依據
    道路交通管理處罰條例第53條第2 項、第63條第1 項第3 款
    之規定，裁處如主文第2 項所示，以資適法。
據上論斷，應依道路交通管理處罰條例第87條第2 項、道路交通
事件處理辦法第19條前段，裁定如主文
中    華    民    國   100    年    7     月    18    日
                  交通法庭法  官  楊台清
以上正本證明與原本無異。
如不服本裁定，應於裁定送達後5 日內向本院提出抗告狀。
                          書記官  劉子豪
中    華    民    國   100    年    7     月    18    日